臺灣臺北地方法院刑事判決　　　　　　　　　　　　　九十一年度訴緝字第五四號
　　公　訴　人　臺灣臺北地方法院檢察署檢察官
　　被　　　告　甲○○
右列被告因偽造文書案件，經檢察官聲請以簡易判決處刑（八十九年度偵字第四六九
六號），經本院簡易庭認不宜以簡易判決處刑移送前來，經本院刑事庭以通常程序審
理，判決如左
    主  文
甲○○行使偽造私文書，足以生損害於他人，處有期徒刑陸月，如易科罰金，以參佰
元折算壹日。
如附表編號一所示之照片壹張及編號二所示之「楊國雄」署押壹枚均沒收。
    事  實
一、甲○○前於民國八十八年間因詐欺案件，經臺灣高雄地方法院判處有期徒刑六月
    ，緩刑三年確定（不構成累犯），於緩刑期間仍不知悛誨，竟於八十九年一月中
    旬某日，在臺北縣板橋市○○路某便利商店內影印機上，拾獲楊國雄所遺失之國
    民身分證及秦溫偉所遺失之花旗銀行提款卡各一張，竟意圖為自己不法之所有，
    均予侵占入己後，於同年二月十九日上午八時許，在臺北市○○區○○路四段六
    十一巷八弄三號一樓住處附近某文具店中，將自己相片直接黏貼於楊國雄之國民
    身分證上再加以護貝之方式變造國民身分證。復於同日基於偽造私文書之共同犯
    意聯絡與行為分擔，按報紙廣告之電話與真實姓名年籍不詳之成年男子聯繫，並
    提供楊國雄之年籍、身分證統一編號、戶籍地址等資料，以新臺幣（下同）三千
    元之代價，購得偽造楊國雄名義之「欣辰金屬工業有限公司」各類所得扣繳暨免
    扣繳憑單一紙。再於同年月二十一日下午三時許，至臺北市○○路十八號七樓中
    國信託商業銀行，冒名楊國雄偽填信用卡申請書並在正卡申請人親筆中文簽名欄
    偽造「楊國雄」署押一枚，且檢附上開變造之國民身分證及偽造之扣繳暨免扣繳
    憑單交付中國信託商業銀行承辦人員以申辦信用卡而行使之，足生損害於楊國雄
    、中國信託商業銀行及欣辰金屬工業有限公司。嗣因該行承辦人員發現上開楊國
    雄之國民身分證有異，立即依上開申請書所載資料逐項查證，發現申請資料不實
    ，乃於同年月二十三日甲○○至該銀行領取信用卡時，報警查獲，而悉上情。
二、案經臺北市政府警察局信義分局報告臺灣臺北地方法院檢察署檢察官偵查起訴。
    理  由
一、訊據被告甲○○對右揭事實迭於警訊、偵查及本院審理時均坦承不諱，核與證人
    即被害人楊國雄證述之情節相符，復經證人即中國信託商業銀行人員董莉薇、花
    旗銀行人員林恕平證述詳確，並有偽造之中國信託商業銀行信用卡申請書、欣辰
    金屬工業有限公司各類所得扣繳暨免扣繳憑單影本各一紙，及上開經變造之楊國
    雄國民身分證與秦溫偉之花旗銀行提款卡各一張扣案可資佐證，被告之任意性自
    白與事實相符。本件事證明確，被告犯行堪以認定，應依法論科。
二、核被告甲○○所為，係犯刑法第三百三十七條之侵占遺失物罪、第二百十六條、
    第二百十條之行使偽造私文書罪（行使偽造之信用卡申請書及各類所得扣繳暨免
    扣繳憑單部分）及第二百十六條、第二百十二條之行使變造國民身分證罪。其於
    上開信用卡申請書上偽造楊國雄署押之行為係偽造信用卡申請書之部分行為；又
    其偽造信用卡申請書及各類所得扣繳暨免扣繳憑單等私文書及變造楊國雄國民身
    分證後進而行使，其偽造私文書及變造國民身分證之低度行為應分別為行使偽造
    私文書及行使變造國民身分證之高度行使所吸收，均不另論罪。被告向真實姓名
    年籍不詳之成年男子購買上開偽造之各類所得扣繳暨免扣繳憑單，其等對於偽造
    該私文書之行為，有犯意之聯絡與行為之分擔，為共同正犯。又被告所犯侵占遺
    失物罪及行使變造國民身分證罪間，有方法結果之牽連關係，依刑法第五十五條
    後段規定，應從較重之行使變造國民身分證罪論處。又被告同時將變造之國民身
    分證、偽造之信用卡申請書及偽造各類所得扣繳暨免扣繳憑單交付中國信託商業
    銀行承辦人員以申辦信用卡，是其以一行為，同時觸犯行使變造國民身分證罪及
    行使偽造私文書罪（行使偽造之信用卡申請書及各類所得扣繳暨免扣繳憑單部分
    ）等罪名，為想像競合犯，依刑法第五十五條前段規定，應從一重之行使偽造私
    文書罪處斷。爰審酌被告前於八十八年間因詐欺案件，經臺灣高雄地方法院判處
    有期徒刑六月，緩刑三年確定，有臺灣高等法院檢察署刑案紀錄簡覆表一件在卷
    可佐，於緩刑期間仍不知悛誨，再為本件犯行，惟犯罪後坦承犯行，深具悔意，
    態度良好及其犯罪之動機、目的、犯罪之手段、智識程度、犯罪所生之危害等一
    切情狀，量處如主文所示之刑，並諭知易科罰金之折算標準，以示懲儆。查被告
    犯罪後，刑法第四十條業於九十年一月四日修正，同年月十日經總統公布施行，
    該條第一項規定：「犯最重本刑為五年以下有期徒刑以下之罪，而受六個月以下
    有期徒刑或拘役之宣告，因身體、教育、職業、家庭之關係或其他正當事由，執
    行顯有困難者，得以一元以上三元以下折算一日，易科罰金。但確因不執行所宣
    告之刑，難收矯正之效，或難以維持法秩序者，不在此限。」比較新舊法之結果
    ，舊法並無更有利於被告，依刑法第二條第一項前段規定，應適用裁判時之新法
    。末查，如附表編號一所示被告之照片，係被告所有供犯罪所用之物及編號二所
    示之楊國雄署押，係偽造之署押，均據被告供明在卷，爰分別依刑法第三十八條
    第一項第二款及同法第二百十九條規定，均予沒收。
據上論斷，應依刑事訴訟法第四百五十二條、第二百九十九條第一項前段，刑法第二
條第一項前段、第三百三十七條、第二百十六條、第二百十條、第二百十二條、第五
十五條、第四十一條第一項、第三十八條第一項第二款、第二百十九條，罰金罰鍰提
高標準條例第一條前段、第二條，判決如主文。
本案經檢察官俞秀端到庭執行職務
中    華    民    國      九十一      年      五      月      三        日
                                      臺灣臺北地方法院刑事第八庭
                                          法  官  張筱琪
右正本證明與原本無異。
如不服本判決，應於判決送達後十日內向本院提出上訴狀(應抄附繕本)。告訴人
或被害人如對於本判決不服者，應具備理由請求檢察官上訴，其上訴期間之計算
係以檢察官收受判決正本之日期為準。
                                          書記官  吳一凡
中    華    民    國      九十一      年      五      月      七        日
中華民國刑法第三百三十七條
 (侵占遺失物罪)
意圖為自己或第三人不法之所有，而侵占遺失物、漂流物或其他離本人所
持有之物者，處五百元以下罰金。
中華民國刑法第二百十條
 (偽造變造私文書罪)
偽造、變造私文書，足以生損害於公眾或他人者，處五年以下有期徒刑。
中華民國刑法第二百十二條
 (偽造變造特種文書罪)
偽造、變造護照、旅券、免許證、特許證及關於品行、能力服務或其他相
類之證書、介紹書，足以生損害於公眾或他人者，處一年以下有期徒刑、
拘役或三百元以下罰金。
中華民國刑法第二百十六條
 (行使偽造變造或登載不實之文書罪)
行使第二百十條至第二百十五條之文書者，依偽造、變造文書或登載不實
事項或使登載不實事項之規定處斷。
附表：
一、變造之楊國雄國民身分證上被告甲○○照片一張。
二、中國信託商業銀行信用卡申請書上偽造之「楊國雄」署押一枚。
